臺灣臺中地方法院刑事判決
110年度金訴字第825號
公  訴  人  臺灣臺中地方檢察署檢察官
被      告  李亞欣



上列被告因詐欺等案件，經檢察官提起公訴（109年度偵字第162
06號），因被告於準備程序中就被訴事實為有罪之陳述，經告知
簡式審判程序之旨，並聽取當事人之意見後，本院合議庭裁定由
受命法官獨任進行簡式審判程序，判決如下：
    主    文
李亞欣犯如附表「主文」欄所示之罪，各處如附表「主文」欄所
示之刑及沒收。應執行有期徒刑壹年陸月。
    犯罪事實及理由
一、本案犯罪事實及證據，除補充被告李亞欣於本院準備程序及
    審理時之自白外，餘均引用檢察官起訴書之記載（如附件）
    。
二、論罪科刑： 
  ㈠核被告所為，均係犯刑法第339條之4第1項第2款之三人以上
    共同犯詐欺取財罪、洗錢防制法第14條第1項之一般洗錢罪
    。
　㈡按共同實行犯罪行為之人，在合同意思範圍以內，各自分擔
    犯罪行為之一部，相互利用他人之行為，以達其犯罪之目的
    者，即應對於全部所發生之結果，共同負責，不問犯罪動機
    起於何人，亦不必每一階段犯行，均經參與；再關於犯意聯
    絡，不限於事前有所協議，其於行為當時，基於相互之認識
    ，以共同犯罪之意思參與者，亦無礙於共同正犯之成立，且
    數共同正犯之間，原不以直接發生犯意聯絡者為限，即有間
    接之聯絡者，亦包括在內；而詐欺集團成員，以分工合作之
    方式，各自分擔犯罪行為之一部，相互利用他人之行為，以
    達詐欺取財之目的，即應負共同正犯責任，不必每一階段犯
    行均經參與，且犯意之聯絡，亦不以直接發生者為限，其有
    間接之聯絡者，亦屬之（最高法院28年上字第3110號、85年
    度台上字第6220號、97年度台上字第2946號判決意旨參照）
    。查被告與參與上開犯行之詐欺集團成員間，具有相互利用
    之共同犯意，各自分擔部分犯罪行為，其等就前揭犯行，有
    犯意聯絡及行為分擔，應依刑法第28條規定，論以共同正犯
    。
  ㈢就起訴書附表二部分，被告雖有多次提領贓款情形，惟均係
    於密接之時、地為之，且各次犯罪目的同一，侵害同一法益
    ，各行為之獨立性極為薄弱，依一般社會健全觀念，在時間
    差距上，難以強行分開，在刑法評價上，以視為數個舉動之
    接續施行，合為包括之一行為予以評價，較為合理，應均屬
    接續犯。
  ㈣被告所各犯之三人以上共同犯詐欺取財罪、一般洗錢罪，均
    有部分合致，且犯罪目的單一，依一般社會通念，應評價為
    一罪方符合刑罰公平原則，各爲想像競合犯，而本院審酌上
    開各罪之法定刑及被告於偵查、審判均自白一般洗錢犯行，
    符合洗錢防制法第16條第2項減輕其刑規定等情，依刑法第5
    5條規定，各從一重論以三人以上共同犯詐欺取財罪處斷。
  ㈤按詐欺取財罪，係為保護個人之財產法益而設，行為人罪數
    之計算，應依遭詐騙之被害人人數計算。查被告就前開犯行
    所示之2罪，犯意各別，行為互殊，應予分論併罰。
  ㈥洗錢防制法第16條第2 項規定：「犯前二條之罪，在偵查或
    審判中自白者，減輕其刑。」查被告就本案犯罪事實，迭於
    偵審中坦承不諱，是其就所犯洗錢防制法部分，依上開規定
    原應減輕其刑；然依照前揭罪數部分之說明，被告就上開各
    次犯行均係從一重論處加重詐欺取財罪，故就此部分想像競
    合輕罪得減刑部分，本院於依照刑法第57條量刑時，將併予
    審酌。
  ㈦爰以行為人之責任為基礎，審酌被告不思循正當管道獲取財
    物，與詐欺集團成員共同為上開犯行，所為嚴重損害財產交
    易安全及社會經濟秩序，破壞人際間信任關係，造成被害人
    財產損失及精神痛苦，所生危害非輕；並考量被告參與本案
    犯罪之分工角色，尚非主導犯罪之核心，犯後於警詢、偵查
    、本院均坦承犯行，就一般洗錢犯行，於偵查、審理中自白
    ，已符合相關自白減刑之規定，未能與被害人和解賠償損失
    之犯罪後態度，及被告犯罪之動機、目的、手段、被害人受
    騙金額多寡，另酌以被告自陳之教育程度、職業、家庭生活
    與經濟狀況（本院卷第103頁）等一切情狀，分別量處如附
    表「主文」欄所示之刑，暨審酌其犯罪行為之不法與罪責程
    度、各罪彼此間之關聯性、數罪所反應被告人格特性與傾向
    等情狀，定其應執行之刑如主文所示，以示懲儆。
三、沒收：
　㈠犯罪所得：　
　⒈按犯罪所得，屬於犯罪行為人者，沒收之；前2項之沒收，於
    全部或一部不能沒收或不宜執行沒收時，追徵其價額，刑法
    第38條之1第1項前段、第3項定有明文。又稱因犯罪所得之
    財物，係以實際所得者為限，苟無所得或尚未取得者，即無
    從為沒收之諭知（最高法院96年度台上字第2331號判決意旨
    參照）。
　⒉查被告於本院審理時供稱：我在本案中的報酬是所提領款項
    的3％等語（本院卷第103頁），足見就起訴書附表一編號1、
    2所示犯行中，被告可領得之報酬即犯罪所得分別為2400元
    （計算式：8萬元×3％＝2400元）、720元（計算式：24000元×
    3％＝720元），雖均未扣案，仍應依上開規定，於其所犯各罪
    刑項下宣告沒收，並於全部或一部不能沒收或不宜執行沒收
    時，追徵其價額。
  ㈡按洗錢防制法第18條第1項前段規定，犯第14條之罪，其所移
    轉、變更、掩飾、隱匿、收受、取得、持有、使用之財物或
    財產上利益，沒收之。前揭洗錢防制法關聯客體之沒收，核
    其性質應屬刑法犯罪工具沒收之特別規定，惟上開條文雖採
    義務沒收主義，卻未特別規定「不問屬於犯罪行為人與否，
    沒收之」，此部分條文之解釋自應回歸適用原則性之規範，
    即參諸刑法第38條第2項前段，以屬於犯人行為人所有者為
    限，始應予沒收。準此以言，被告於本案中扣除上開犯罪所
    得外，其餘款項已交付謝賀名，均非其所有或已取得事實上
    之處分權，揆諸前揭說明，自無從適用上開洗錢防制法之特
    別沒收規定，併予指明。
據上論斷，應依刑事訴訟法第273條之1第1項、第299條第1項前
段、第310條之2、第454條第2項，判決如主文。
本案經檢察官陳佞如提起公訴，檢察官洪志明到庭執行職務。
中　　華　　民　　國　  110  　年　　12  　月　  1　　日
                  刑事第十二庭  法　官　黃震岳
以上正本證明與原本無異。
如不服本判決應於收受判決後20日內向本院提出上訴書狀，並應
敘述具體理由；其未敘述上訴理由者，應於上訴期間屆滿後20日
內向本院補提理由書（均須按他造當事人之人數附繕本）「切勿
逕送上級法院」。
告訴人或被害人如不服判決，應備理由具狀向檢察官請求上訴，
上訴期間之計算，以檢察官收受判決正本之日起算。
                                書記官  黃俞婷
中　　華　　民　　國　  110  　年　　12  　月　  1　　日

附表（本案）：
編號 犯罪事實 主文 1 起訴書犯罪事實欄一所示附表一編號1及附表二編號1至4部分（被害人周尚勳） 李亞欣犯三人以上共同詐欺取財罪，處有期徒刑壹年參月。未扣案之犯罪所得新臺幣貳仟肆佰元沒收，於全部或一部不能沒收或不宜執行沒收時，追徵其價額。 2 起訴書犯罪事實欄一所示附表一編號2及附表二編號5至6部分（被害人張家珮） 李亞欣犯三人以上共同詐欺取財罪，處有期徒刑壹年壹月。未扣案之犯罪所得新臺幣柒佰貳拾元沒收，於全部或一部不能沒收或不宜執行沒收時，追徵其價額。 

附錄論罪科刑法條：
中華民國刑法第339條之4
犯第339條詐欺罪而有下列情形之一者，處1年以上7年以下有期
徒刑，得併科1百萬元以下罰金：
一、冒用政府機關或公務員名義犯之。
二、三人以上共同犯之。
三、以廣播電視、電子通訊、網際網路或其他媒體等傳播工具，
    對公眾散布而犯之。
前項之未遂犯罰之。

洗錢防制法第2條
本法所稱洗錢，指下列行為：
一、意圖掩飾或隱匿特定犯罪所得來源，或使他人逃避刑事追訴
    ，而移轉或變更特定犯罪所得。
二、掩飾或隱匿特定犯罪所得之本質、來源、去向、所在、所有
    權、處分權或其他權益者。
三、收受、持有或使用他人之特定犯罪所得。

洗錢防制法第14條
有第二條各款所列洗錢行為者，處7年以下有期徒刑，併科新臺
幣5百萬元以下罰金。
前項之未遂犯罰之。
前二項情形，不得科以超過其特定犯罪所定最重本刑之刑。

【附件】
臺灣臺中地方檢察署檢察官起訴書
                                    109年度偵字第16206號
　　被　　　告　李亞欣　女　27歲（民國00年0月00日生）
　　　　　　　　　　　　住○○市○○區○○路000巷00號（                         另案在法務部○○○○○○○○○臺                        北女子分監執行中）
　　　　　　　　　　　　國民身分證統一編號：Z000000000號
上列被告因詐欺取財案件，已經偵查終結，認應該提起公訴，茲
將犯罪事實及證據並所犯法條分敘如下：
　　　　犯罪事實
一、李亞欣於民國108年10月間起，加入以謝賀名（另案偵辦）
    為首之詐騙車手分工集團（李亞欣參與犯罪組織部分已起訴
    ），擔任持金融機構提款卡，前往自動付款設備，提領受詐
    騙人所匯款項之車手工作，並與謝賀名、詐騙集團不詳成員
    等，利用智慧型電話或電腦下載之通訊軟體「微信」組成「
    星期天」等群組，基於意圖為自己不法所有、隱匿犯罪所得
    等犯意聯絡，聽從詐騙集團不詳成員及謝賀名指示，機動性
    提領款項，隨即交付謝賀名及上層分工知詐騙集團不詳成員
    。109年3月15日下午3時許，李亞欣所屬不詳詐欺集團成員
    ，以購物重複扣款等理由，對周尚勳、張家珮等實施詐騙，
    使渠等陷於錯誤，分別匯出款項至指定帳戶內，其中如附表
    一所示即新臺幣（下同）9萬9989元、2萬3998元等金額，分
    別由周尚勳、張家珮等於附表所示時間，匯入附表一所示帳
    戶內（帳戶提供人田凱顥即田承庭、 葉毓騏幫助詐欺部分
    ，均經不起訴處分）。李亞欣、謝賀名等旋因上游分工詐騙
    集團不詳成員，以通訊軟體通知已有款項匯入上開帳戶後，
    由李亞欣於附表二所示時間、地點，提領附表二所示帳戶內
    、如附表二所示金額。並隨即自臺中市某處，將所領得款項
    扣除佣金後，交付謝賀名。
二、案經周尚勳、張家珮訴由臺中市政府警察局第一分局報告偵
    辦。
　　　　證據並所犯法條
一、證據及待證事實：
 供述及非供述證據 待證事實 一 被告李亞欣於警局初詢及本署偵訊時之自白 附表二所示金額均被告所提領，提款卡、密碼均為共犯謝賀名提供，由被告依指示於109年3月14日晚上前往臺中市○○區○○○道0段000號「空軍一號」貨運站，領取電腦、讀卡機、金融卡等犯罪工具（另案扣押）；被告所領得款項扣除佣金後，亦交付予共犯謝賀名；共犯謝賀名所屬車手集團分得佣金方式為提領金額之7％，再由車手、收水與共犯謝賀名均分7％朋分得款項等事實。 二 共犯謝賀名於本署偵訊時之供述 共犯謝賀名在臺中市區租用不同商旅飯店，供謝賀名與被告李亞欣及同時間不同車手等休憩，並以該處為臨時據點等事實。 三 告訴人周尚勳之指訴 告訴人周尚勳接獲來電詐騙其購物帳務發生重複扣款錯誤，使之陷於錯誤並依指示至金融機構多次操作，因此有多次匯款，其中9萬9989元匯入台北富邦帳戶內，旋即遭提領一空無法追索等事實。 四 告訴人張家珮之指訴 告訴人張家珮接獲來電詐騙其購物帳務發生重複扣款錯誤，使之陷於錯誤並依指示至金融機構多次操作，因此有多次匯款，其中2萬3998元匯入臺中商銀帳戶內，旋即遭提領一空無法追索等事實。 五 台北富邦帳戶往來明細、告訴人周尚勳存款簿影本 告訴人周尚勳匯入款項金額；匯款後旋遭被告提領一空等事實。 六 臺中商銀帳戶往來明細、告訴人匯款存根影本  告訴人張家珮匯入款項金額；匯款後旋遭被告提領一空等事實。 七 合作金庫自動付款設備監視器影像截影列印資料 被告於附表所示時、地，提領附表二所示金額之事實。 
二、核被告所為，係犯刑法第399條之4第1項第2款加重詐欺取財
    、洗錢防制法第14條第1項洗錢等罪嫌。被告與謝賀名及不
    詳之詐騙集團分工成員間，有犯意之聯絡與行為之分擔，請
    依刑法第28條規定，論以共同正犯。又被告以1提領犯罪所
    得行為，觸犯上開加重詐欺及洗錢等罪，應依刑法第55條規
    定，論以1罪，並從一重處斷。犯罪所得雖未扣案，請依刑
    法第38條之1規定宣告沒收或追徵其價額。
四、依刑事訴訟法第251條第1項提起公訴。
　　此　　致
臺灣臺中地方法院
中　　華　　民　　國　 110　　年　　8 　　月　　13　　日
    　　　　　　　　　　　　　檢　察　官  陳佞如
本件正本證明與原本無異
中　　華　　民　　國　 110　　年　　8 　　月　　30　　日
                              書  記  官  陳怡眞
　　　　　　　
起訴書附表一：109年3月15日受詐騙人匯款明細
 匯款人 匯款時間 匯入金額 匯入帳戶 1 周尚勳 下午5時許 9萬9989元 台北富邦商業銀行帳號000000000000號帳戶（申辦人田凱顥即田承庭，以下簡稱台北富邦帳戶） 2 張家珮 下午5時14分許 2萬3998元 臺中商業銀行帳號000000000000號帳戶（申辦人葉毓騏，以下簡稱臺中商銀帳戶） 

起訴書附表二：李亞欣109年3月15日提領詐欺款項明細
 帳戶 時間 地點  提領金額 1 台北富邦帳戶 下午5時23分 臺中市○區○○路0段0號合作金庫商業銀行臺中分行（以下簡稱合作金庫） 2萬元（另有手續費5元） 2 台北富邦帳戶 下午5時24分  同上 3 台北富邦帳戶 下午5時25分  同上 4 台北富邦帳戶 下午5時26分  同上 5 臺中商銀帳戶 下午5時28分  同上 6 臺中商銀帳戶 下午5時29分  4000元（另有手續費5元）